【裁判字號】    99,交聲,2571
【裁判日期】    990927
【裁判案由】    交管條例聲異
【裁判全文】
臺灣板橋地方法院交通事件裁定        99年度交聲字第2571號
原處分機關  交通部公路總局臺北區監理所板橋監理站
異  議  人
即受處分人  丙○○
上列異議人即受處分人因違反道路交通管理處罰條例案件，對於
交通部公路總局臺北區監理所板橋監理站民國99年8 月4 日板監
裁字第裁41－C00000000 號違反道路交通管理事件裁決書所為之
處分（原舉發通知單案號：臺北縣政府警察局北縣警交大字第C0
0000000 號）聲明異議，本院裁決如下：
    主    文
異議駁回。
    理    由
一、按汽車駕駛人拒絕接受酒精濃度測試之檢定者，處新臺幣（
    下同）60,000罰鍰，並當場移置保管該汽車及吊銷該駕駛執
    照，道路交通管理處罰條例第35條第4 項前段定有明文。又
    汽車駕駛人，曾依同條例第35條第4 項前段規定吊銷駕駛執
    照者，3 年內不得考領駕駛執照，道路交通管理處罰條例第
    67條第2 項前段亦有規定。次按道路交通安全規則所稱之汽
    車乃指在道路上不依軌道或電力架線而以原動機行駛之車輛
    ，包括機器腳踏車，道路交通安全規則第2 條第1 項第1 款
    亦定有文明。再按道路交通管理處罰條例第35條第4 項之所
    以規定「拒絕酒精濃度測試之檢定」除應課予罰鍰60,000元
    外，並應當場移置保管該汽車及吊銷該駕駛執照，較諸同條
    第1 項規定飲酒駕車之處罰：「汽車駕駛人，駕駛汽車經測
    試檢定有酒精濃度超過規定標準者，處新臺幣15,000元以上
    60,000元以下罰鍰，並當場移置保管該汽車及吊扣其駕駛執
    照1 年」，更為嚴厲，目的在於不使拒絕酒精濃度測試檢定
    之駕駛人反而獲得寬典，否則無異鼓勵駕駛人拒絕接受測試
    。再關於處罰基礎，係因人體內酒精含量由開始飲酒時之百
    分之零，依飲酒量漸漸累積增加，在完成飲酒時體內酒精含
    量達到最高，隨後依代謝率逐漸代謝，而人體內酒精含量倒
    推計算代謝率，依交通部運輸研究所於77年8 月間針對國人
    進行實驗研究指出，約為每小時每公升0.0628毫克（引自中
    央警察大學交通學系陳高村著「吐氣中酒精含量倒推計算過
    程」一文）。基此，倘駕駛人遭員警攔停後，積極拒絕接受
    酒精測試或消極推諉拖延，致其體內酒精濃度因時間經過而
    逐漸代謝降低，對於其他立即配合測試之駕駛人顯有不公。
    此外，內政部警政署就司法院大法官會議釋字第535 號解釋
    內容，關於警察實施臨檢勤務時應遵守之原則，依據警察勤
    務條例、道路交通管理處罰條例之規定，於90年12月18日以
    警署行字第260843號函釋警察實施臨檢作業規定中有關交
    通稽查執行要領，對於實施交通稽查之駕駛行為之稽查，駕
    駛人雖未有明顯違規行為，但駕駛人面帶酒容、臉色潮紅（
    或鐵青），經客觀、合理判斷可能發生危害者，得攔檢實施
    交通稽查；實施交通稽查或處理交通事故，發現駕駛人有下
    列情形之一者，應即依道路交通管理處罰條例第35條第1 項
    ，實施酒精濃度測試檢定明示：「…１駕駛人面帶酒容、臉
    色潮紅（或鐵青）…。」；「(九)拒絕檢測之處理：１未發生
    交通事故，駕駛人有酒後駕車情事者，應經指導、勸導及警
    告等程序，明確告知駕駛人，拒絕檢測將處罰新臺幣6 萬元
    吊銷駕駛執照，駕駛人仍拒絕檢測者，依道路交通管理處罰
    條例第35條第3 項規定（現已修正為第4 項）舉發」。
二、原處分意旨略以：異議人即受處分人丙○○於民國99年6 月
    15日2 時42分許，騎乘車牌號碼920—GCK號之重型機車，行
    經臺北縣新莊市○○路○ 段226 號前，因酒後騎乘機車，經
    警要求對其實施酒測，異議人無正當理由予以拒絕，遂由臺
    北縣政府警察局新莊分局中港派出所執勤員警當場舉發並填
    掣北縣警交大字第C00000000 號舉發違反道路交通管理事件
    通知單對異議人舉發「拒絕酒測」之違規。嗣經原處分機關
    於99年8 月4 日依道路交通管理處罰條例第35條第4 項、第
    67條第2 項（裁決書漏列第2 項）及違反道路交通管理事件
    統一裁罰基準及處理細則第41、43、44、67條規定，以板監
    裁字第裁41－C00000000 號違反道路交通管理事件裁決書認
    定受處分人「拒絕接受酒精濃度測試之檢定」而裁處罰鍰60
    ,000元，並吊銷駕駛執照，3年內不得考取駕駛執照等語。
三、異議意旨略以：伊固不否認有於前開時、地遭警員要求實施
    酒精濃度測試卻拒絕之情，惟矢口否認有何違反道路交通管
    理處罰條例規定之行為，並辯稱：當日與友人聚餐後步行至
    停車地點，警員見伊搖搖晃晃要求實施酒測，因伊並未駕車
    ，警員卻硬說伊有騎車，伊認當時沒有騎乘機車，故拒絕接
    受酒測，警員卻請人將機車拖吊走，現因工作之故，急需用
    車，是本件違規舉發及裁處，實難令人甘服，為此聲明異議
    ，請求撤銷原裁決處分云云。
四、訊據異議人丙○○固不否認有於上開時、地被警員要求實施
    酒測而其拒絕之情，惟矢口否認有何違反道路交通管理處罰
    條例之行為，並辯稱：伊確實沒有服用酒類仍駕駛交通工具
    云云。經查：
  (一)觀諸證人即警員乙○○於本院調查程序中具結證述：當天晚
    上係與甲○○一同執行巡邏勤務，甲○○騎在前面，伊騎在
    後面，伊等沿著臺北縣新莊市○○路○ 段（中美市場前）的
    方向行走，途中有跟異議人及異議人的朋友會車，異議人及
    異議人的朋友是各騎1 部機車，伊發現他們有酒後駕車的情
    形，就調頭要盤查他們，異議人卻很快地將機車騎到停車格
    並將引擎熄火，且與友人步行離機車約5 公尺之距離，伊上
    前盤查時，異議人身上有濃厚的酒味，伊等就認定異議人有
    酒後駕車等語歷歷（見本院卷第27頁背面至28頁背面）；核
    與證人即警員甲○○於本院調查程序中證稱：當天係與乙○○一起執行巡邏及取締酒駕勤務，伊等沿著中華路往中正路
    的方向行走，在中美市場前，與異議人及異議人的3 位朋友
    交錯，當時異議人騎乘機車速度很慢，車身有搖晃，伊就迴
    轉要盤查異議人，異議人卻很快將機車騎到停車格停放，又
    伊等上前盤查時，異議人身上有濃厚的酒味，伊等請線上巡
    邏的人前來支援並帶酒精測試器，異議人當場表示沒有騎車
    ，但伊可以確定異議人當時確實有騎乘機車等情相符一致（
    見本院同上卷第29至29頁背面），則由證人上開證詞，可見
    異議人確實有於上開時地騎乘機車之情，是異議人所辯，伊
    並未駕駛機車云云，不足採信。
  (二)另佐以證人即警員丁○○於本院調查程序中證陳：伊對庭上
    異議人有印象，因當天乙○○與甲○○在線上請求支援，伊
    與另一名同事就到達現場，到現場時，聞到異議人身上有蠻
    重的酒氣，乙○○與甲○○要求異議人實施酒測，異議人不
    配合且拒絕酒測，並辯稱沒有騎摩托車，伊事後有去檢查異
    議人機車的排氣管雖是冰冰冷冷，但警員乙○○在開單時，
    伊即詢問異議人由何處騎車，異議人說是從KTV 騎車500 公
    尺到警員乙○○與甲○○攔查處，離開機車約3 至5 公尺即
    被攔查，因異議人沒有騎乘很久就被攔查，所以排氣管溫度
    沒有很高等語綦詳（見本院同上卷第30至31頁），此外本院
    依職權當場勘驗警員丁○○所提出現場錄影光碟顯示：警員
    丁○○詢問異議人是否將機車騎乘到此停車格，異議人確實
    有表示從KTV 那邊騎車到停車格，但爭執警員要取締酒駕，
    在過程中就要抓等語明確（見本院卷第31頁），綜觀上開情
    詞，益徵異議人確實有於上開時、地騎乘機車之事實至明。
  (三)復稽異議人於上開時、地拒絕酒精濃度測試一節，此有證人
    乙○○、甲○○及丁○○證述明確，且異議人亦不否認有拒
    絕酒精濃度測試之行為，已堪認定。
五、綜上所述，異議人丙○○確實於前揭時、地，有拒絕酒精濃
    度測試之違規行為，原處分機關依道路交通管理處罰條例第
    35條第4 項前段、第67條第2 項等規定，裁處異議人罰鍰60
    ,000 元，並吊銷駕駛執照，3年內不得考取駕駛執照，核無
    違誤，異議人之異議為無理由，應予駁回。
據上論斷，應依道路交通管理處罰條例第87條第2 項，道路交通
案件處理辦法第19條，裁定如主文。
中    華    民    國    99    年     9    月    27    日
                  交通法庭  法  官    連  雅  婷
以上正本證明與原本無異。
如不服本裁定應於送達後五日內向本院提出抗告狀。
                            書記官    郭  晉  良
中    華    民    國    99    年    9     月    27    日

司法院資訊處製作；財團法人民間司法改革基金會備份。
